臺灣基隆地方法院刑事判決　
111年度金訴字第275號
公  訴  人  臺灣基隆地方檢察署檢察官
被      告  林淑容


上列被告因詐欺等案件，經檢察官提起公訴（111年度偵字第383
2號、第4144號、第4389號），被告於本院準備程序中就被訴事
實為有罪之陳述，本院合議庭裁定由受命法官獨任依簡式審判程
序審理，判決如下：
　　    主  文
林淑容犯三人以上共同詐欺取財罪，共叁罪，各處有期徒刑陸月
。應執行有期徒刑壹年，未扣案之犯罪所得共新臺幣玖仟陸佰叁
拾元沒收，如全部或一部不能沒收或不宜執行沒收時，追徵其價
額。
    事  實
一、緣林淑容於民國110年3月間經由網路社群臉書，認識自稱「
    James Chen」真實姓名年籍不詳之人，「James Chen」對林
    淑容佯稱為聯合國派駐在伊拉克之台灣戰地醫師，需錢返回
    台灣，致林淑容不疑有他，自110年6月至9月間，陸續匯款
    共約新臺幣（下同）31萬元至其指定之金融帳戶，嗣後發覺
    受騙乃報警查辦。
二、該詐欺集團成員「James Chen」仍持續與林淑容聯絡，得知
    林淑容身上已無金錢，乃對其提議得提供金融帳戶供集團使
    用，並代為領款兌換虛擬貨幣，即可獲取酬勞，林淑容明知
    「James Chen」及其成員係以實施詐騙他人財物為手段，牟
    取不法利益之有結構性詐欺集團組織，竟為圖不法利益彌補
    損失，自110年12月間起參與上開犯罪組織，並基於與「Jam
    es Chen」、「Manager」、「bitcoin」及其所屬之詐欺集
    團成員共同犯詐欺取財、隱匿詐欺所得去向之犯意聯絡，提
    供所申辦之基隆巿第二信用合作社帳號00000000000號、基
    隆過港路郵局0000000-0000000號帳戶予集團使用，另由詐
    欺集團內之不詳成員，㈠自111年1月15日起，以通訊軟體LIN
    E暱稱「Harry」與王曉萱交友，誆稱欲贈送禮物予王曉萱，
    然需支付運費以領取禮物包裹云云，致王曉萱不疑有他，而
    於111年1月28日7時21分、22分，接續匯款5萬元、5630元至
    林淑容在二信銀行帳戶內，林淑蓉再於同日11時49分許、51
    分許、13時02分，提領3萬元、1萬5千元及6千元，將其中5
    萬1千元兌換為比特幣匯至集團指定之電子錢包內，以製造
    金流斷點掩飾、隱匿詐欺犯罪所得之來源、去向，林淑容因
    此獲取酬勞4630元；㈡111年2月間某日，以通訊軟體LINE打
    電話給楊清葉，佯裝為楊清葉姪子，誆稱買房需借錢云云，
    致楊清葉不疑有他，而陸續匯款至其指定帳戶，其中一筆於
    111年2月17日10時26分，匯款7萬5千元至林淑容郵局帳戶內
    ，林淑容於同日14時34分許，提領7萬元得手，再兌換為比
    特幣匯至集團指定之電子錢包內，以製造金流斷點掩飾、隱
    匿詐欺犯罪所得之來源、去向，林淑容因此獲取酬勞5千元
    ；㈢111年2月1日起，先以社群軟體臉書暱稱「Emily Emila
    」與陳福崑加為好友後，再以通訊軟體LINE暱稱「Doctor」
    與陳福崑聯繫，佯裝為駐守在葉門之聯合國醫生，誆稱欲退
    休至台灣生活，且先寄送包裹至台灣，需由陳福崑代為支付
    運費以領取包裹云云，致陳福崑不疑有他，而於111年2月18
    日9時14分許，存款3萬9千元至林淑容郵局帳戶內，嗣因上
    開帳戶已遭通報為警示帳戶，林淑容未能提領金錢而隱匿犯
    罪所得未遂。
二、案經王曉萱訴由基隆巿警察局第一分局報告及新北巿政府警
    察局林口分局移送臺灣基隆地方檢察署檢察官偵查起訴。
    理  由
一、本件被告所犯為死刑、無期徒刑、最輕本刑為3年以上有期
    徒刑以外之罪，且非高等法院管轄第一審案件，於本院行準
    備程序時，被告就被訴事實為有罪之陳述，經告知簡式審判
    程序之旨，並聽取檢察官、被告意見後，本院認為適宜進行
    簡式審判程序，而經合議庭裁定改行簡式審判程序審理。又
    依刑事訴訟法第159條第2項、第273條之2規定，簡式審判程
    序之證據調查，不受同法第159條第1項、第161條之2、第16
    1條之3、第163條之1及第164條至第170條規定之限制，合先
    敘明。
二、認定犯罪事實所憑證據及理由：
  ㈠上開犯罪事實，業經被告林淑容於本院準備程序及審理中自
    白不諱，且有被害人王曉萱、楊清葉、陳福崑於警訊指訴明
    確，復事實㈠有王曉萱提供其與「Harry」之LINE對話訊息
    及匯款憑證、被告領款監視翻拍畫面（111偵4144號卷第27-
    67、25頁）；事實㈡有楊清葉提供之詐欺集團成員LINE資訊
    ；事實㈢有陳福崑提供其與「Doctor」之LINE對話訊息及存
    款憑證（111偵3832號卷第31-47頁）；及被告在基隆巿第二
    信用合作社銀行帳戶開戶基本資料表及交易明細（111偵414
    4號卷第71-77頁）、基隆過港路郵局開戶資料及交易明細（
    111偵3832號卷第49-53頁）；被告提供其與「James Chen」
    、「Manager」、「bitcoin」之LINE對話紀錄（111偵3832
    號卷第15-25、87-335頁、111偵4144號卷第15-19頁）等資
    料在卷可稽，足見被告之任意性自白核與事實相符，堪以採
    信。
  ㈡綜上所述，本案事證明確，被告犯行均堪認定，應依法論科
    。
三、論罪科刑：
　㈠按組織犯罪防制條例所稱之犯罪組織，係指三人以上，以實
    施強暴、脅迫、詐欺、恐嚇為手段或最重本刑逾5年有期徒
    刑之罪，所組成具有持續性或牟利性之有結構性組織；而所
    稱有結構性組織，係指非為立即實施犯罪而隨意組成，不以
    具有名稱、規約、儀式、固定處所、成員持續參與或分工明
    確為必要，同條例第2條第1項、第2項分別定有明文。經查
    ，被告係110年12月間起，參與「James Chen」、「Manager
    」、「bitcoin」等人所組成之詐欺集團，擔任提供帳戶及
    領取遭詐騙金額並兌換為虛擬貨幣之工作，集團內另有以LI
    NE施行詐騙者、收簿手等不同分工，是本案詐騙集團具有一
    定之計畫與分工，成員彼此相互配合，由三人以上之多數人
    所組成，以實施詐欺為手段而組成具有持續性及牟利性之有
    結構性組織，自屬組織犯罪防制條例第2條第1項所稱之犯罪
    組織。
　㈡核被告就犯罪事實㈠所為，係犯組織犯罪防制條例第3條第1
    項後段之參與犯罪組織罪、刑法第339條之4第1項第2款之三
    人以上共同詐欺取財罪及洗錢防制法第14條第1項之一般洗
    錢罪；就犯罪事實㈡所為，係犯刑法第339條之4第1項第2款
    之三人以上共同詐欺取財罪及洗錢防制法第14條第1項之一
    般洗錢罪；就犯罪事實㈢所為，係犯刑法第339條之4第1項
    第2款之三人以上共同詐欺取財罪及洗錢防制法第14條第2項
    、第1項之一般洗錢未遂罪。被告與「James Chen」、「Man
    ager」、「bitcoin」及以LINE施行詐騙者等真實姓名年籍不
    詳之詐騙集團成員間，就共同犯加重詐欺取財及隱匿詐欺犯
    罪所得洗錢之意思，在共同意思範圍內，經由各成員間直接
    或間接之聯絡，各自分擔犯罪行為構成要件或非構成要件之
    一部，為共同正犯。
　㈢被告3次犯行均係以一行為分別同時觸犯參與犯罪組織罪、三
    人以上共同加重詐欺取財罪及一般洗錢罪（洗錢未遂）等，
    均應依刑法第55條前段之規定，從一重之三人以上加重詐欺
    取財罪論處。
　㈣被告所犯上開3罪，犯意各別，行為殊異，應分論併罰。　
　㈤刑之減輕：刑法第59條之規定，犯罪之情狀顯可憫恕，認科
    以最低度刑仍嫌過重者，得酌量減輕其刑，同法第57條規定
    ，科刑時應審酌一切情狀，為科刑重輕之標準，於裁判上酌
    減其刑時，應就犯罪一切情狀（包括刑法第57條所列舉之10
    款事項），予以全盤考量，審酌其犯罪有無可憫恕之事由，
    以為判斷。故適用第59條酌量減輕其刑時，並不排除第57條
    所列舉10款事由之審酌，惟其程度應達於確可憫恕，始可予
    以酌減（最高法院70年度第6 次刑事庭會議決議可資參照）
    。經查，被告所犯三人以上共同詐欺取財罪，法定本刑為1 
    年以上7 年以下有期徒刑，此種犯罪固為社會大眾現所深惡
    痛絕，然觀諸被告之犯案動機，係因先遭同一詐欺集團成員
    詐騙而匯款，身無分文，尚且積欠親友債務，乃遭該成員誘
    以提供帳戶並領得詐騙款項，即得從中抽得酬勞，一時失慮
    為財所誘始誤觸刑章，另被告前無任何前案紀錄，有臺灣高
    等法院被告前案紀錄表在卷可參，堪認素行甚佳。復參衡被
    告之主觀惡性、犯罪手段、情節及實際獲取犯罪所得輕微等
    節，若處1 年以上有期徒刑仍不免過苛，本院認被告之犯罪
    情狀在客觀上足以引起一般人之同情，而有情堪憫恕之處，
    爰依刑法第59條規定，均減輕其刑。
　㈥本院審酌被告因先遭詐欺集團成員「James Chen」詐騙而匯
    款交付所有金錢，致走投無路，雖值憐憫，然明知「James 
    Chen」、「Manager」、「bitcoin」為詐欺集團成員，被告
    竟加入該集團，負責提供帳戶、提領其他被害人遭騙之匯款
    ，再兌換為電子錢幣轉入詐欺集團所有之電子錢包，以為獲
    利彌補自身損失，造成其他無辜民眾受騙而受有金錢損失，
    且助長從事詐欺之人詐騙他人財產犯罪，使其等逃脫追緝，
    嚴重危害交易秩序與社會治安，所為應予非難，並考量被告
    犯後始終坦認犯行之態度，並兼衡被告於本院自述大學肄業
    之智識程度、從事攤商等一切情狀，分別量處如主文所示之
    刑，並定其應執行之刑。
　㈦沒收：被告就犯罪事實㈠、㈡之犯罪所得分別為4630元、500
    0元，業據其於本院訊問時自承無訛，此部分犯罪所得既未
    扣案，爰依刑法第38條之1第1項、第3項規定宣告沒收，且
    於全部或一部不能沒收或不宜執行沒收時，追徵其價額。
據上論斷，應依刑事訴訟法第273條之1第1項、第299條第1項前
段判決如主文。
本案經檢察官劉星汝提起公訴，檢察官陳宜愔到庭執行職務。　
中　　華　　民　　國　　111 　年　　9 　　月　　13　　日
                  刑事第五庭法　官　吳佳齡
以上正本證明與原本無異。
如不服本判決應於收受送達後20日內向本院提出上訴書狀，並應
敘述具體理由；其未敘述上訴理由者，應於上訴期間屆滿後20日
內向本院補提理由書(均須按他造當事人之人數附繕本)「切勿逕
送上級法院」。　　　　　　　　　
中　　華　　民　　國　　111 　年　　9 　　月　　13　　日
                            書記官　連懿婷